【裁判字號】    97,易,270
【裁判日期】    970930
【裁判案由】    竊盜
【裁判全文】
臺灣苗栗地方法院刑事判決               97年度易字第270號
公  訴  人  臺灣苗栗地方法院檢察署檢察官
被      告  丁○○
                      號
            丙○○
                      樓
            乙○○
                      巷18號.
            甲○○
上列被告等因竊盜案件，經檢察官提起公訴（96年度偵字第5462
號），本院判決如下：
    主  文
丁○○犯結夥竊盜罪，累犯，處有期徒刑壹年；減為有期徒刑陸
月，如易科罰金，以新臺幣壹仟元折算壹日。
丙○○犯結夥竊盜罪，處有期徒刑拾月；減為有期徒刑伍月，如
易科罰金，以新臺幣壹仟元折算壹日。
乙○○犯結夥竊盜罪，處有期徒刑陸月，如易科罰金，以新臺幣
壹仟元折算壹日；減為有期徒刑月，如易科罰金，以新臺幣壹
仟元折算壹日。
甲○○犯結夥竊盜罪，處有期徒刑捌月；減為有期徒刑肆月，如
易科罰金，以新臺幣壹仟元折算壹日。
    事  實
一、丁○○前於民國88年間因詐欺案件，經臺灣高等法院以88年
    度上易字第4017號判決判處有期徒刑6 月確定，並於92年12
    月1 日易科罰金執行完畢。詎丁○○不知警惕，夥同丙○○
    、乙○○與甲○○共同基於意圖為自己不法所有之犯意聯絡
    ，於民國96年3 月中旬某日，先與丙○○2 人在甲○○所有
    坐落新竹縣峨嵋鄉○○○段時寮坑小段第173 之1 地號土地
    及隔鄰不知情徐錦輝所有坐落苗栗縣三灣鄉○○段第305 之
    6 地號土地上各架設鴿網1 張，捕捉他人所有飛行經過該處
    之賽鴿，於每日上午約5 時許，丁○○即以其所有00000000
    00號行動電話聯絡丙○○、乙○○等人，共同駕車前往上述
    山區，由丁○○負責在山下把風，丙○○、乙○○、甲○○
    等人則負責在上述山區土地，將落網之賽鴿取下置於網袋中
    ，由甲○○負責載運下山交予丁○○，如有捕獲賽鴿，乙○○可獲得每日約新臺幣（下同）1 至2 千元不等之報酬，甲○○則可獲得每載運一趟500 元之報酬。適有附表所示被害
    人所有之賽鴿放飛後，於附表所示之時間觸網而失竊，經警
    接獲報案後，循線在上述山區查獲上開觸網被竊之賽鴿，共
    計31隻（嗣均已發還）。
二、案經苗栗縣警察局竹南分局報請臺灣苗栗地方法院檢察署檢
    察官偵查起訴。
    理  由
壹、證據能力部分：
  (一)本件認定事實所引用之本件卷內所有文書證據，並無證據證
    明係公務員違背法定程序所取得，被告丁○○、丙○○、乙○○、甲○○4 人於本院審理終結前就卷內所有之卷證資料
    之證據能力均表示無意見，且卷內之文書證據，亦無刑事訴
    訟法第159 條之4 之顯有不可信之情況與不得作為證據之情
    形，則依刑事訴訟法第159 條之5 之規定，本件認定事實所
    引用之所有文書證據，均有證據能力。
  (二)刑事訴訟法第159 條第1 項雖規定，被告以外之人於審判外
    之言詞或書面陳述，除法律有規定外，不得作為證據。然同
    法第159 條之5 第1 項、第2 項亦規定，被告以外之人於審
    判外之言詞或書面陳述，經當事人於審判程序同意作為證據
    ，法院審酌該言詞陳述或書面陳述作成時之情況，認為適當
    者，亦得為證據；當事人、代理人或辯護人於法院調查證據
    時，知有第159 條第1 項不得為證據之情形，而未於言詞辯
    論終結前聲明異議者，視為有前項之同意。經查，證人即如
    附表所示之被害人於警詢之證述，經檢察官引為證據，而被
    告等人於本院準備及審判程序中均未對證人即如附表所示之
    被害人於警詢之證述聲明異議，而本院審酌證人即如附表所
    示之被害人係由警察製作筆錄，詢問過程亦無何不當或違法
    之情事，認將被害人之證述作為證據，並無不當，依前揭法
    條，自有證據能力，均得為證據。
貳、實體部分：
一、訊據被告丁○○、丙○○均矢口否認有何上開犯行，辯稱：
    其等並沒有在上揭時、地架網竊鴿云云；被告乙○○則對於
    上揭犯罪事實坦承不諱；被告甲○○固坦承對於其以每趟50
    0 元之代價幫忙載運放有中網賽鴿之網袋下山交予丁○○等
    情不諱，然辯稱：伊不知道網袋內裝的是賽鴿，伊以為只是
    竹雞或野鳥云云。經查：
  (一)被告丁○○與丙○○於96年3 月中旬某日，在甲○○所有坐
    落新竹縣峨嵋鄉○○○段時寮坑小段第17 3之1 地號土地及
    隔鄰不知情徐錦輝所有坐落苗栗縣三灣鄉○○段第305 之6
    地號土地上各架設鴿網1 張，捕捉他人所有飛行經過該處之
    賽鴿，於每日上午約5 時許，丁○○即以其所有之行動電話
    聯絡丙○○、乙○○等人，由其駕車搭載丙○○、乙○○前
    往上述山區，丁○○負責在山下把風，丙○○、乙○○、甲○○等人則負責在上述山區，將落網之賽鴿取下置於網袋中
    ，再由甲○○負責載運下山交予丁○○，乙○○可分得每日
    約1 至2 千元不等之報酬，甲○○則可獲得每載運一趟50 0
    元之報酬，而於附表所示之時間適有附表所示被害人所有之
    賽鴿，在上述山區因觸網而失竊等情，已據被告丁○○、丙○○、甲○○於警詢；被告乙○○於警詢、偵查及本院審理
    時供承不諱，核與證人即如附表所示被害人於警詢中之指述
    ：證人即徐錦輝之子徐燕淼於偵查中之證述；證人即查獲之
    苗栗縣竹南分局員警鄭揚樹於本院審理時結證之情節相符，
    復有贓物認領保管單28張、系爭土地所有權狀影本及現場照
    片20張在卷可佐。參以被告丁○○使用之0000000000號行動
    電話於96年3 月24日至同年3 月30日期間，約於每日上午5
    時左右起，即有撥打乙○○使用之0000000000號行動電話、
    丙○○使用之0000000000號行動電話與其等聯絡之紀錄，且
    往後數小時，該3 名被告通話之基地台位置，均多次出現在
    苗栗縣三灣鄉及新竹縣峨眉鄉山區附近，並有與被告甲○○
    多次聯絡之紀錄，此有其等行動電話通聯紀錄在卷足稽（見
    臺灣苗栗地方法院檢察署96年度他字第217 號卷第193-20 0
    、203- 205、207-212 、215 、216 、218-224 、226-23 0
    、235- 237、2 45-247頁），益見被告丁○○、丙○○、甲○○於警詢及被告乙○○於警詢及偵審中所述，與事實相符
    ，堪以採信。
  (二)被告丁○○雖辯稱：其於警詢中所為供述，是配合警察隨便
    說的，伊製作警詢筆錄時，乙○○等三人都在旁邊聽，所以
    警詢筆錄內容大都相同，伊確實沒有竊取賽鴿云云。然查，
    證人即製作丁○○警詢筆錄之竹南分局員警劉孟宗於偵查中
    證述：製作丁○○筆錄時有錄音，除了被告乙○○係在分局
    地下室製作筆錄外，被告丁○○與丙○○是在分局一樓製作
    筆錄，並沒有對被告哄騙或刑求的情形；證人即製作乙○○
    警詢筆錄之竹南分局員警謝泰然亦證述：被告乙○○是在分
    局地下室製作警詢筆錄，其餘被告丁○○、丙○○係在一樓
    作筆錄等語，足見被告丁○○辯稱因製作警詢筆錄時可聽見
    其他被告之供述，故警詢筆錄內容大致相同乙節，顯與事實
    不符。再者，被告丁○○亦自承：警詢筆錄內容係伊自己陳
    述的，不是警察抄給伊唸的，警察也沒有毆打伊等語（見本
    院卷第43頁），足見被告丁○○於警詢時之自白顯係出於自
    由意思而為之，而其所述若非事實，何以能與同時製作筆錄
    之被告丙○○、乙○○所述之情節相符？況且，被告丁○○
    於本院97年7 月1 日審理時又自承：96年3 月中旬到3 月底
    ，伊有載丙○○、乙○○到山上將鴿子拿下山，伊有將所得
    之金錢分給乙○○等語（見本院卷第93-94 、96-97 頁），
    據上以觀，被告丙○○確有參與本案竊盜犯行甚明，其前揭
    抗辯，無非事後卸責之詞，不足採信。
  (三)被告甲○○雖辯以：伊只是將網袋載運下山，伊並不知道網
    袋內裝的是賽鴿，伊以為只是竹雞或野鳥云云。然查，被告
    甲○○於本院審理時自承：網袋是透明的，看得到裡面，伊
    雖有懷疑過裡面有賽鴿，但是伊不想管那麼多，伊只是賺取
    油錢500 元等語（見本院卷第76、83頁）。參以賽鴿腳上均
    有腳環，一般人應可輕易分辨賽鴿與其他鳥類之差異，而上
    述網袋既係透明，被告甲○○為一智識正常之成年人，且以
    務農為業，自可辨別，其當無不知網袋內所裝盛者為賽鴿之
    理。從而，其前揭辯解，亦難以憑採。
  (四)按共同實施犯罪行為為共同正犯構成要件之一。所謂共同實
    施，雖不以參與全部犯罪行為為限，要必分擔實施一部分，
    始得為共同正犯；共同正犯之成立，祇須具有犯意之聯絡，
    行為之分擔，既不問犯罪動機起於何人，亦不必每一階段犯
    行，均經參與（最高法院46年臺上字第1304號、34年上字第
    862 號判例參照）。被告丁○○、丙○○於上述時地架設鴿
    網，其後由分由被告丁○○、丙○○、乙○○、甲○○等人
    上山取下中網之賽鴿，再交予被告丁○○，其等主觀上對於
    竊取賽鴿之行為均有認識，客觀上亦有行為之分擔，揆諸前
    揭說明，自均為共同正犯。
  (五)綜上所述，本件事證已臻明確，被告丁○○、丙○○、乙○○、甲○○犯行堪予認定，均應依法論科。
二、論罪科刑：
  (一)核被告丁○○、丙○○、乙○○、甲○○所為，均係犯刑法
    第321 條第1 項第4 款之結夥竊盜罪。被告丁○○、丙○○
    、乙○○、甲○○4 人間就上開竊盜犯行，有犯意聯絡及行
    為分擔，皆為共同正犯。被告等人以一個架設鴿網之行為，
    於附表所示之密切接近之時間內，同時竊得附表所示被害人
    所有之賽鴿，係以一竊盜行為，侵害多人法益，為同種想像
    競合犯。
  (二)被告丁○○曾因詐欺案件，經臺灣高等法院以88年度上易字
    第4017號判決判處有期徒刑6 月確定，並於92年12月1 日易
    科罰金執行完畢等情，有卷附臺灣高等法院被告前案紀錄表
    、臺灣苗栗地方法院檢察署刑案資料查註紀錄表可稽，被告
    丁○○於5 年內再犯本案有期徒刑以上之罪，為累犯，應依
    刑法第47條第1 項之規定加重其刑。
  (三)爰審酌被告等人不思以正當途徑合法掙取金錢，竟圖不勞而
    獲，以前開犯罪方法侵害他人財產，造成飼主之損害非輕，
    並破壞社會善良風氣及社會治安，被告丁○○、丙○○雖曾
    坦承犯行，然於審理時矢口否認，難認有悔悟之心，被告乙○○始終坦承犯行，態度尚佳，被告甲○○坦承部分犯行，
    暨考量被告4 人於共同犯罪中扮演角色與涉案情節之輕重，
    其等前科素行、智識程度、生活狀況等一切情狀，分別量處
    如主文所示之刑。
  (四)又查中華民國96年罪犯減刑條例，業已於96年7 月4 日經總
    統令公布，並於96年7 月16日施行，被告丁○○、丙○○、
    乙○○、甲○○4 人犯罪之時間均係在96年4 月24日以前，
    且所犯之罪符合該條例所規定得予減刑之情形，均依該條例
    之規定，各減其宣告刑2 分之1 ，並諭知易科罰金之折算標
    準。
據上論斷，應依刑事訴訟法第299 條第1 項前段，刑法第28條、
第321 條第1 項第4 款、第55條、第41條第1 項、第47條第1項
，中華民國96年罪犯減刑條例第2 條第1 項第3 款、第7 條、第
9 條，判決如主文。
本案經檢察官黃俊鳴到庭執行職務。
中    華    民    國    97    年    9     月    30    日
                  刑事第三庭    法  官  林佩儒
以上正本證明與原本無異。
如不服本判決，應於判決送達後10日內向本院提出上訴狀（應附
繕本），其未敘述上訴理由者，應於上訴期間屆滿後20日內補提
理由書狀於本院，上訴於臺灣高等法院臺中分院。
                                書記官  陳玲君
中    華    民    國    97    年    9     月    30    日
附錄本案論罪科刑法條全文：
刑法第321條
犯竊盜罪而有左列情形之一者，處6 月以上、5 年以下有期徒刑
：
一、於夜間侵入住宅或有人居住之建築物、船艦或隱匿其內而犯
    之者。
二、毀越門扇、牆垣或其他安全設備而犯之者。
三、攜帶兇器而犯之者。
四、結夥三人以上而犯之者。
五、乘火災、水災或其他災害之際而犯之者。
六、在車站或埠頭而犯之者。
前項之未遂犯罰之。
【附表】
┌──┬────┬──────┬─────────┬─────────┐
│編號│被害人  │賽鴿失竊    │犯罪地點          │遭竊賽鴿數量      │
│    │        │  時間      │                  │                  │
├──┼────┼──────┼─────────┼─────────┤
│  1.│辰○○  │ 96.3.27    │峨眉鄉湖光村山區  │ 1 隻             │
├──┼────┼──────┼─────────┼─────────┤
│  2.│午○○  │ 96.3.29    │三灣鄉頂寮村山區  │ 1隻              │
│    │        │            │                  │(起訴書誤載為2隻) │
├──┼────┼──────┼─────────┼─────────┤
│  3.│巳○○  │  同上      │同上              │ 1隻              │
├──┼────┼──────┼─────────┼─────────┤
│  4.│游繁萬  │  同上      │同上              │ 1隻              │
├──┼────┼──────┼─────────┼─────────┤
│  5.│子○○  │  同上      │同上              │ 1隻              │
├──┼────┼──────┼─────────┼─────────┤
│  6.│地○○  │  同上      │同上              │ 1隻              │
├──┼────┼──────┼─────────┼─────────┤
│  7.│宙○○  │  同上      │同上              │ 1隻              │
├──┼────┼──────┼─────────┼─────────┤
│  8.│林榮村  │  同上      │同上              │ 1隻              │
├──┼────┼──────┼─────────┼─────────┤
│  9.│酉  ○  │  同上      │同上              │ 1隻              │
├──┼────┼──────┼─────────┼─────────┤
│ 10.│未○○  │  同上      │同上              │ 1隻              │
├──┼────┼──────┼─────────┼─────────┤
│ 11.│玄○○  │  同上      │同上              │ 1隻              │
├──┼────┼──────┼─────────┼─────────┤
│ 12.│戊○○  │  同上      │同上              │ 1隻              │
├──┼────┼──────┼─────────┼─────────┤
│ 13.│陳明亮  │  同上      │同上              │ 1隻              │
├──┼────┼──────┼─────────┼─────────┤
│ 14.│丑○○  │  同上      │同上              │ 1隻              │
├──┼────┼──────┼─────────┼─────────┤
│ 15.│壬○○  │  同上      │同上              │ 1隻              │
├──┼────┼──────┼─────────┼─────────┤
│ 16.│寅○○  │  同上      │同上              │ 1隻              │
├──┼────┼──────┼─────────┼─────────┤
│ 17.│卯○○  │  同上      │同上              │ 2隻              │
├──┼────┼──────┼─────────┼─────────┤
│ 18.│申○○  │  同上      │同上              │ 2隻              │
├──┼────┼──────┼─────────┼─────────┤
│ 19.│黃○○  │  同上      │同上              │ 1隻              │
├──┼────┼──────┼─────────┼─────────┤
│ 20.│戌○○  │  96.3.30   │同上              │ 1隻              │
├──┼────┼──────┼─────────┼─────────┤
│ 21.│己○○  │  同上      │同上              │ 1隻              │
├──┼────┼──────┼─────────┼─────────┤
│ 22.│庚○○  │  同上      │同上              │ 1隻              │
├──┼────┼──────┼─────────┼─────────┤
│ 23.│宇○○  │  同上      │峨眉鄉湖光村山區  │ 2隻              │
│    │        │            │                  │（已死亡）        │
├──┼────┼──────┼─────────┼─────────┤
│ 24.│楊仁森  │  同上      │同上              │ 1隻              │
│    │        │            │                  │（已死亡）        │
├──┼────┼──────┼─────────┼─────────┤
│ 25.│辛○○  │  同上      │同上              │ 1隻              │
│    │        │            │                  │（已死亡）        │
├──┼────┼──────┼─────────┼─────────┤
│ 26.│天○○  │  同上      │同上              │ 1隻              │
│    │        │            │                  │（已死亡）        │
├──┼────┼──────┼─────────┼─────────┤
│ 27.│癸○○  │  同上      │同上              │ 1 隻（已死亡）   │
│    │        │            │                  │                  │
├──┼────┼──────┼─────────┼─────────┤
│ 28.│亥○○  │  同上      │同上              │ 1隻              │
│    │        │            │                  │（已死亡）        │
├──┴────┴──────┴─────────┼─────────┤
│                                                │  合計：31隻      │
└────────────────────────┴─────────┘


司法院資訊處製作；財團法人民間司法改革基金會備份。
